最高法院刑事判決　　　　　　九十四年度台上字第一五六一號
　　上　訴　人　甲○○即許甲.
　　　　　　　　　　　　號
　　　　　　　　　　　　16樓.
上列上訴人因偽造文書案件，不服台灣高等法院台中分院中華民
國九十三年八月二十六日第二審更審判決（九十三年度重上更(二)
字第二四０號，起訴案號：台灣苗栗地方法院檢察署八十六年度
偵字第五二三號），提起上訴，本院判決如下：
    主  文
原判決撤銷，發回台灣高等法院台中分院。
    理  由
本件原判決認定上訴人甲○○（即許甲○○）於民國八十四年一
月間，受友人賴秀玫之託，代向金融機構申請信用卡事宜。嗣同
年一至三月間，以賴秀玫名義申請之花旗銀行股份有限公司、台
新國際商業銀行股份有限公司、第一信託投資股份有限公司（現
已更名為匯通商業銀行股份有限公司）、渣打銀行股份有限公司
及中國信託商業銀行股份有限公司（下稱中國信託銀行）之信用
卡，陸續核發寄至桃園縣桃園市○○路一０二四號賴秀玫住址，
花旗銀行信用卡則寄至上訴人所住之台北市○○街六十二巷二十
一之一號二樓，上訴人於收受後，竟基於意圖為自己不法所有之
概括犯意，先後多次將各該信用卡侵占入已，並基於偽造署押之
概括犯意，連續在各該信用卡上偽簽賴秀玫之署押，足生損害於
賴秀玫。嗣又基於意圖為自己不法之所有及行使偽造私文書之概
括犯意，自八十四年二、三月間起至同年七月止，多次持上開信
用卡至各特約商店消費，偽簽賴秀玫（英文姓名為ＳＵＳＡＮ）
署押於信用卡消費簽帳單（一式二聯，第一聯持卡人顧客存根聯
、第二聯商店存根聯）上，偽造信用卡消費簽帳單之私文書，交
付各特約商店之人員，使各特約商店人員陷於錯誤而依照財團法
人聯合信用卡處理中心與商店特約事項之約定交付財物（詐得之
金額詳如原判決附表一所示）。其中中國信託銀行部分，上訴人
另以中國信託銀行信用卡向該行借用現金，使中國信託銀行陷於
錯誤，誤認上訴人係賴秀玫而交付借款新台幣（下同）○○元予
上訴人，足以生損害於上開各銀行對於信用卡管理之正確性及各
特約商店、賴秀玫之權益，上訴人並因此取得價值共三十二萬九
千七百零三元之財物。嗣賴秀玫接獲銀行之催繳通知單，始發現
上情。因而撤銷第一審諭知上訴人無罪之判決，改判依牽連犯關
係從一重論處上訴人連續行使偽造私文書，足以生損害於他人罪
刑。固非無見。
惟查：有罪判決書，對於被告有利之證據不採納者，應說明其理
由，為刑事訴訟法第三百十條第二款所明定，故有罪判決書對於
被告有利之證據，如不加以採納，必須說明其不予採納之理由，
否則即難謂非判決不備理由之違法。上訴人辯稱其受賴秀玫委託
向第一信託投資股份有限公司申請之信用卡，其送達信用卡之掛
號郵件係由賴秀玫之兄賴文龍代為簽收，賴文龍代收所蓋印文，
與賴文龍另代賴秀玫收受台灣台北地方法院台北簡易庭八十四年
度北簡字第六六０二號清償債務事件宣示判決筆錄之印文相同，
主張該信用卡係賴秀玫交其持有且授權其簽帳消費等語，並提出
台灣北區郵政管理局函影本與台灣台北地方法院台北簡易庭送達
回證影本為證（原審重上更(一)卷第二四七頁至第二五五頁）。此
項有利於上訴人之事證，原審未予調查審酌，亦未於判決內說明
不予採信之理由。則賴文龍是否代賴秀玫簽收該張信用卡？此與
上訴人之利益有關，自有澈查釐清必要，原審未予調查，即行判
決，已有應於審判期日調查之證據未予調查及判決理由不備之違
法。又有罪之判決書事實一欄，為適用法令之依據，應將法院依
職權認定與犯罪構成要件及論罪科刑有關之事項，詳記於事實欄
，然後於理由內逐一說明其憑以認定之證據，使事實及理由兩相
一致，方為合法。原判決事實欄記載上訴人擅自以賴秀玫之中國
信託銀行信用卡，向中國信託銀行借款，使該銀行陷於錯誤而交
付○○元（原判決第二頁第十二行），並未明確記載上訴人向該
銀行詐取若干金錢，即謂上訴人因此取得共三十二萬九千七百零
三元之財物，自不足為適用法律及判斷其適用當否之準據。以上
，或係上訴意旨所指摘，或為本院得依職權調查之事項，應認原
判決仍有撤銷發回更審之原因。上訴人被訴牽連犯詐欺、侵占等
原不得上訴第三審罪名部分，及原判決說明不另為無罪諭知部分
，基於審判不可分之原則，俱應併予發回。
據上論結，應依刑事訴訟法第三百九十七條、第四百零一條，判
決如主文。
中　　華　　民　　國　九十四　年　　三　　月　三十一　日
                      最高法院刑事第九庭
                          審判長法官  張　淳　淙
                                法官  張　春　福
                                法官  呂　丹　玉
                                法官  洪　昌　宏
                                法官  石　木　欽
      本件正本證明與原本無異
                                      書  記  官
中　　華　　民　　國　九十四　年　　四　　月　　四　　日
                                                      Ｃ
